【裁判字號】    95,訴,1066
【裁判日期】    950912
【裁判案由】    榮民就養
【裁判全文】
臺北高等行政法院裁定
                                     95年度訴字第01066號
原      告  甲○○
訴訟代理人  丙○○
被      告  行政院國軍退除役官兵輔導委員會
代  表  人  高華柱（主任委員）
訴訟代理人  乙○○
上列當事人間因榮民就養事件，原告不服行政院中華民國95年1
月26日院臺訴字第0950081085號訴願決定，提起行政訴訟。本院
裁定如下︰
    主  文
原告之訴駁回。
訴訟費用由原告負擔。
    理  由
一、按行政訴訟法第4條第1項規定：人民因中央或地方機關之違
    法行政處分，認為損害其權利或法律上之利益，經依訴願法
    提起訴願而不服其決定者，得向高等行政法院提起撤銷訴訟
    。而此所謂行政處分，依訴願法第3條第1項規定，係指中央
    或地方機關就公法上具體事件所為之決定或其他公權力措施
    而對外直接發生法律效果之單方行政行為而言。又行政訴訟
    法第5條規定：人民因中央或地方機關對其依法申請之案件
    ，於法令所定期間內應作為而不作為，或予以駁回，認為其
    權利或法律上利益受損害者，經依訴願程序後，得向高等行
    政法院提起請求該機關應為行政處分或應為特定內容之行政
    處分之訴訟。而此所謂依法申請之案件，係指人民依法有權
    請求行政機關作為之謂，至單純請願、陳情或建議等，則不
    包括在內，是若無行政處分或非人民依法申請之案件，即不
    得據以提起訴願及行政訴訟。
二、本件原告據以提起訴願及行政訴訟之被告民國（下同）94年
    3月1日輔貳字第0940003603號書函，係被告前依高雄市政府
    兵役處87年1月20日87高市兵役三字第841號函送原告申請就
    養相關資料，經被告於87年2月11日以（87）輔貳字第1440
    號函核定原告安置岡山榮家外住就養，並自87年2月份生效
    ，嗣原告胞兄丙○○（即本件原告訴訟代理人，下同）於93
    年12月20日致函被告代表人，表明應追溯原告之就養金自76
    年7月起等情，經被告以94年1月5日輔貳字第0940000353號
    書函答復原告胞兄丙○○在案，原告及其胞兄丙○○復於94
    年2月3日（郵戳日期）再次致函被告代表人，請求將原處分
    撤銷並追溯就養安置自76年7月起生效且予以補發就養金等
    情，案經被告以系爭94年3月1日輔貳字第0940003603號書函
    轉國防部、高雄市政府兵役處，並副知內政部役政署及原告
    胞兄丙○○，略以：「說明：．．三、查甲○○先生之安置
    就養，本會係依據貴處（即高雄市政府兵役處）函送之『義
    務役傷殘退伍軍人甲○○申請榮家就養會同鑑定會議』決議
    （甲○○先生病情符合就養殘等標準，同意安置就養），以
    （87）輔貳字第1440號函核定，自民國87年2月1日起安置於
    岡山榮家外住就養，由高雄市榮民服務處照顧。在此之前，
    本會因未接獲軍方或地方政府等任何相關單位來函申請，故
    無法據以憑辦崔員安置就養事宜。四、據來函陳訴，甲○○
    先生於76年6月16日退伍之前，已在左營海軍醫院療養，病
    情均已符合停役及就養標準，依據『台灣地區義務役官兵現
    役期滿留醫人員處理規定』，軍方或地方政府等權責單位應
    在76年間即可向本會提出申請，為何遲至87年2月始向本會
    辦理安置就養乙節，事屬貴管，請依權責及現行作業規定查
    明原因後逕函釋覆，並副知本會。」等語。經核該書函所示
    之內容，係被告將原告之陳情榮民就養事項，移由法定權責
    單位國防部及高雄市政府兵役處辦理，並副知內政部役政署
    及原告胞兄丙○○，核屬單純之觀念通知，尚不對外直接發
    生法律效果，揆諸前揭規定，難謂其屬行政處分性質。從而
    ，行政院以該書函非屬行政處分，而為訴願不受理之決定，
    即無不合。原告復對之提起行政訴訟，求為撤銷訴願決定及
    系爭被告94年3月1日輔貳字第0940003603號書函，並請求判
    命被告作成補發原告自76年6月16日起至87年1月31日止就養
    給與之處分，暨命被告給付原告新台幣1,886,860元及自起
    訴狀繕本送達被告翌日起至清償日止按年息5%計算之利息，
    顯均非合法，應予駁回。
三、原告主張其與胞兄丙○○於94年2月3日再次致函被告代表人
    所請求撤銷之原處分，係請求撤銷被告94年1月5日輔貳字第
    0940000353號書函，而非請求撤銷被告87年2月11日（87）
    輔貳字第1440號函之核定處分，亦非就被告87年2月11日之
    確定核定處分請求程序重開（見本院95年8月16日準備程序
    筆錄第3頁所載）。然原告於94年2月3日致函被告代表人所
    請求撤銷之被告94年1月5日書函，乃被告就原告胞兄丙○○
    於93年12月20日向被告代表人陳情所為之事實理由說明，尚
    非屬行政處分【按被告係於87年2月11日以（87）輔貳字第
    1440號函核定原告安置岡山榮家外住就養，並自87年2月份
    生效】，此外，原告復無法提出其於被告上開87年2月11日
    核定處分確定後，有何請求被告「補發」其就養給與之法令
    依據，自無從認定原告胞兄丙○○於93年12月20日致函被告
    代表人，暨原告及其胞兄丙○○於94年2月3日再次致函被告
    代表人之陳情事項，為依法申請之案件，亦無從據此認定被
    告94年1月5日書函及系爭原告請求撤銷之94年3月1日書函為
    被告就原告依法申請案件於法令所定期間內應作為而不作為
    或予以駁回之行政處分，原告所訴，尚乏依據，委無可採。
    又本件訴訟既不合法，其實體上之主張及陳述，自無庸審酌
    ，附此敘明。
四、依行政訴訟法第107條第1項第10款、第104條，民事訴訟法
    第95條、第78條，裁定如主文。
中    華    民    國    95   年     9     月    12    日
                        第六庭審判長法  官  黃清光
                                    法  官  陳鴻斌
                                    法  官  曹瑞卿
上為正本係照原本作成。
如不服本裁定，應於送達後10日內向本院提出抗告狀（須按他造
人數附繕本）。
中    華    民    國    95   年     9     月    12    日
                                    書記官  方偉皓


司法院資訊處製作；財團法人民間司法改革基金會備份。
